福建連江地方法院民事判決　　　　　　　 95年度簡上字第1號
上　訴　人　乙○○
訴訟代理人　甲○○
被上訴人　　丙○○
上列當事人間請求給付票款事件，上訴人對於本院簡易庭民國93
年簡字第2號第一審判決提起上訴，本院於96年3月1日辯論終結
，判決如下：
    主  文
上訴駁回。
第二審訴訟費用由上訴人負擔。
    事  實
甲、上訴人方面：
一、聲明：求為判決：(一)原判決廢棄。(二)駁回被上訴人在第一審
    之訴。
二、陳述：除與原判決記載相同者，茲引用之外，補稱：上訴人
    遭被上訴人提出詐欺告訴，但經台灣板橋地方法院審理後，
    已經判決無罪確定。伊僅為捌理拱公司之經理，票款亦經被
    上訴人入股捌理拱公司而無庸支付，且票款已經支付該公司
    員工薪資而用盡，與伊無關，不應由伊支付票款。
三、證據：除援用第一審所提證據外，補提台灣板橋地方法院95
    年度易字第215號刑事判決、台灣板橋地方法院三重簡易庭
    92年度重小字第1987號小額民事判決、台灣票據交換所聯徵
    資料、淡水第一信用合作社支票簿及用途紀錄（均影本）等
    各一紙為證。
乙、被上訴人方面：經合法通知，未於言詞辯論期日到場，然據
    其之前所為聲明、陳述：
一、聲明：求為判決駁回上訴。
二、陳述：與原判決記載相同者，茲引用之。
三、證據：援用第一審所提證據，並再提出支票用途紀錄（影本
    ）一紙為證。
丙、本院依職權向臺灣板橋地方法院調閱95年易字第215號案件
    刑事偵審卷宗。
    理  由
一、本件被上訴人（即原審原告丙○○，原審判決誤載為林益思
    ，雖不影響其同一性，但仍應予訂正）於原審起訴主張其持
    有由上訴人（即原審被告）自任發票人所簽發之付款人皆為
    淡水第一信用合作社龍形分社（下稱：淡水一信龍形分社）
    、發票日皆為民國92年1月13日、面額皆為新臺幣（下同）
    600000元、支票號碼分別為ＩＥ0000000號（下稱：系爭
    支票）、ＩＥ0000000號之無記名支票共二紙。於92年1
    月14日，原告將前揭二紙支票存入淡水一信龍形分社提示付
    款後，被告以存款不足為由，央求原告延展期限，原告即於
    同日向該分社撤回系爭支票之提示付款，而僅就票號ＩＥ0
    000000號支票提示付款兌現。詎被告竟於系爭支票付款提
    示期限經過後，向淡水一信龍形分社撤銷付款之委託，致使
    原告於92年2月18日就系爭支票提示付款時遭拒絕付款。
    被告迄今仍未清償系爭支票票款，爰依票據之法律關係，訴
    請被告給付積欠之票款600000元及利息。
二、上訴人（即原審被告）則以：
    (一)被上訴人（即原審原告）為捌理拱綜合開發股份有限公
        司（下稱捌理拱公司）股東兼董事長黃文裕股份下無記
        名股東，上訴人為該公司股東兼總經理。91年12月26日
        ，捌理拱公司擬向訴外人林志文借調資金0000000元，
        因捌理拱公司跳票信用不佳，上訴人即於92年1月2日商
        請被上訴人簽發支票予捌理拱公司，以供該公司持向訴
        外人林志文調借現金使用，被上訴人同意後即以所經營
        之肯勇有限公司（下稱：肯勇公司）為發票人，簽發付
        款人皆為富邦銀行三重分行、發票日皆為92年1月15日
        、面額皆為600000元、支票號碼分別為ＥＧ0000000號
        、ＥＧ0000000號之無記名支票共二紙予捌理拱公司，
        並由上訴人簽發系爭支票及前揭票號ＩＥ0000000號
        無記名支票共二紙予原告，用以擔保被上訴人簽發予捌
        里拱公司之前揭肯勇公司支票。
    (二)92 年1月4日捌理拱公司邀被上訴人召開股東會議，並
        於該次會議決議，同意由原告負擔前揭肯勇公司
        0000000元票款中之600000元，作為被上訴人入股捌理
        拱公司成為記名股東之股金，而另600000元票款仍由捌
        理拱公司於同年月15日前支付肯勇公司。是捌理拱公司
        對肯勇公司之0000000元借款債務，因被上訴人入股捌
        理拱公司以及被上訴人於同年月14日以肯勇公司為執票
        人就前揭被告簽發之票號ＩＥ0000000號支票提示付
        款兌現後，已經清償完畢，被上訴人自應返還系爭支票
        ，詎被上訴人竟拒為返還，上訴人僅得於系爭支票提示
        期限後，撤銷付款之委託。
    (三)兩造間既無債權債務關係存在，被上訴人自不得依系爭
        支票請求票款，爰請求駁回原告之訴。又，原審判決上
        訴人應給付票款及利息，仍感不服，同依前揭理由提起
        上訴。
三、經查被上訴人（即原審原告）主張執有上訴人（即原審被告
    ）簽發面額600000元系爭支票一紙，經提示未獲付款，業據
    其提出系爭支票、票據交換所存款不足退票單各一紙為證，
    且為上訴人於歷審中所不爭執，自堪信被上訴人所主張之票
    據權利為真實。上訴人以前詞置辯，並於原審提出捌理拱公
    司92年1月4日股東會議紀錄影本一份為證，另聲請傳喚證人
    即捌理拱公司經理甲○○、股東兼副總經理陳琮崴、股東黃
    文田等人，惟經被上訴人於原審否認有以負擔肯勇公司
    600000元之票款入股捌理拱公司，並於原審聲請傳喚證人即
    捌理拱公司股東兼董事長黃文裕。上訴人仍依上開理由提起
    上訴，因此本件爭點與原審時相同，均為被上訴人是否有入
    股捌理拱公司？被上訴人主張之票據權利，是否因被上訴人
    入股捌理拱公司而消滅？
四、按票據乃文義證券及無因證券，故票據上之權利義務，悉依
    票上所載文義定之，與其基礎之原因關係各自獨立。票據上
    權利之行使，不以其原因關係存在為前提，從而執票人行使
    票據上權利時，就其基礎之原因關係確係有效存在，並不負
    舉證責任。反之，若票據債務人以自己與執票人間所存抗辯
    之事由，對抗執票人，依票據法第十三條規定意旨觀之，固
    非法所不許，惟應由票據債務人就該抗辯事由負舉證之責任
    （最高法院92年度台簡上字第29號裁定要旨參照）。
    本件上訴人既以票據基礎之原因關係不存在之事由為抗辯，
    揆諸上開說明，自應就該事實負舉證責任。
五、經查：
   （一）按私文書應提出其原本。但僅因文書之效力或解釋有
         爭執者，得提出繕本或影本，民事訴訟法第352條第2
         項有明文規定；次按當事人提出之私文書，必先證其
         真正，始有形式之證據力。如以該文書內容為證明方
         法者，尤應提出原本，不得僅以繕本或影本為證。如
         他造否認該提出之私文書繕本或影本，或爭執其內容
         之記載，在舉證人提出原本前，不認該繕本或影本有
         何形式之證據力（最高法院92年度台上字第743號判決
         、93年度台上字第1210號判決要旨參照）。本件上訴
         人於原審提出之捌理拱公司92年1月4日股東會議紀錄
         影本之討論事項三固載有「三、林恩益股東要求記名
         入股，向林志文借調一百二十萬資金願負擔六十萬元
         當股金，六十萬元由公司自行負擔支付肯勇公司票，
         票期元月十五日不能誤。」等文字，惟該等文字筆跡
         ，顯與同會議紀錄討論事項一、二之筆跡不同，且就
         被上訴人姓名誤繕為「林恩益」，而為被上訴人於原
         審即已否認該紀錄影本之真正，並主張該紀錄影本係
         遭人所變造。被上訴人既對上訴人所提出股東會議紀
         錄影本之真正有爭執，依前開說明，上訴人即應先提
         出該次股東會議紀錄原本或正本為證，然上訴人於原
         審及本院審理時，均以原本已因捌理拱公司發生火災
         而滅失，陳述無法提出該次股東會議紀錄正本為證，
         本院復審酌該影本又有以上瑕疵，自難僅憑該影本即
         片面認定上訴人所述為真正。
   （二）上訴人於本院審理中復提出台灣板橋地方法院三重簡
         易庭92年度重小字第1987號小額民事判決書以證明被
         上訴人確為捌理拱公司之股東云云，然稽之該判決書
         有關丙○○為捌理拱公司股東之記載，僅係該案原告
         台株企業股份有限公司（法定代理人黃徐細妹）之片
         面主張而已，該案復經法院駁回，有上訴人提出該判
         決書影本存卷可參，顯難證明上訴人前揭所述為真。
   （三）上訴人雖於原審聲請傳喚證人即捌理拱公司經理利秀
         媚（於本院審理中復為上訴人代理人）、股東兼副總
         經理陳琮崴、股東黃文田，以證明捌理拱公司前於91
         年12月間向訴外人林志文借款0000000元，且於91年12
         月底至92 年1月間召開之股東會議，被上訴人承諾負
         責該借款中之600000元以為入股等情，然查：證人利
         秀媚、陳琮崴、黃文田固曾於原審本院結證：於91年
         12月底至92年1月初之股東會議有提及被上訴人應負責
         出資600000元等語（參見原審93年3月31日、同年5月3
         日、同年6月9日、94年5月31日言詞辯論筆錄），惟證
         人甲○○並非捌理拱公司股東，其雖自稱於股東會議
         時在場，但據上訴人自行提出之捌理拱公司92年1月至
         3月股東會議紀錄，並無證人在場之記載，是證詞已難
         信實；證人陳琮崴雖於原審證以前詞，惟亦證稱不確
         定被上訴人是否為股東，但每次股東會議被上訴人均
         有參加，91年12月底股東會被上訴人承諾要加入捌理
         拱公司之股東，但於92年1月初時被上訴人反悔，且為
         了二張支票之事兩造差一點打起來等語，且無法確定
         所證稱被上訴人同意負責600000元之該次股東會是否
         為被告提出之92年1月4日股東會議紀錄（參見原審93
         年5月3日言詞辯論筆錄）；證人黃文田於原審雖證稱
         92年1月4日股東會，伊應出資100000元、被上訴人應
         出資600000元等語，惟亦證稱被上訴人原有意要接捌
         理拱公司，但後來因與上訴人間帳目問題而未接，且
         對上訴人提出之前揭92年1月4日股東會議紀錄影本討
         論事項三之記載並無印象（參原審93年6月9日言詞辯
         論筆錄）；另證人即捌理拱公司董事長黃文裕於原審
         審理時結證：最初被上訴人係欲以600000元入股，但
         因後來有爭執，所以談不攏，而92年1月4日股東會議
         ，當時包含證人及上訴人在內之幾位股東，以被上訴
         人經營肯勇公司有資金能力，希望被上訴人能入股捌
         理拱公司，且被上訴人亦有意願，復因被上訴人如入
         股後，公司人事可能需重新安排，由提供資金之被上
         訴人掌理公司，故由被上訴人發表對公司未來營運方
         式及發展理念，後來可能上訴人對被上訴人所言內容
         不滿意，兩造因而爭吵打架等語（參見原審93年5月3
         日、95年2月17日言詞辯論筆錄）；綜合前揭證人證言
         ，尚難證明捌理拱公司於91年12月底至92年1月間召開
         之股東會，是否確有作成由被上訴人出資600000元以
         入股捌理拱公司之決議。
   （四）除證人甲○○曾就兩造、肯勇公司及捌理拱公司間票
         據往來情形為證述外（參見原審93年3月31日言詞辯論
         筆錄），證人陳琮崴僅證稱上訴人簽發二張支票與被
         上訴人，上訴人曾於92年1月初股東會向被上訴人追討
         系爭支票遭拒，兩造並因而差點打架等語（參見原審
         93年5月3日言詞辯論筆錄），證人黃文田亦證稱對兩
         造系爭支票之爭執並不清楚等語（參見原審93年6月9
         日言詞辯論筆錄），證人黃文裕證稱因捌理拱公司帳
         冊並非由其製作，其雖知悉有向被上訴人調借現金，
         但究竟係捌理拱公司向被上訴人調借或上訴人向被上
         訴人調借，其並不清楚，又於92年1月4日股東會兩造
         打架前，有聽聞被上訴人持有二張上訴人簽發之支票
         ，惟不清楚被上訴人持有該二張支票之原因等語（參
         見原審95年2月17日言詞辯論筆錄）。再參諸被上訴人
         提出之捌理拱公司會計製作之票據往來紀錄，本件僅
         能認定捌理拱公司為短期借款換現金，由上訴人於92
         年1月2日簽發爭支票及票號ＩＥ0000000號無記名
         支票予捌理拱公司交付被上訴人，被上訴人以肯勇公
         司名義簽發票據予捌理拱公司，兩造事後因系爭支票
         有爭執之事實。至於被上訴人有無以承擔捌理拱公司
         對肯勇公司600000元債務為股金入股捌理拱公司之事
         實則難證明。
   （五）上訴人雖於本院準備程序中再提出台灣板橋地方法院
         95年度易字第215號刑事判決書為證，本院亦依職權調
         取該案偵審卷宗審酌。然查該案係被上訴人因系爭支
         票事對上訴人提出詐欺告訴，該案則以債之發生過程
         中未有事證證明上訴人施以任何詐術，使肯勇限於陷
         於錯誤而交付財物，且參酌證人黃文裕、陳琮崴於原
         審之上開證詞，認定上訴人向肯勇公司借貸之後，於
         91年底、92年初捌理拱公司召開股東會之際，確實有
         討論丙○○是否出資入股捌理拱公司，且曾討論上訴
         人所簽發之600000元支票是否由上訴人取回，當作林
         思益入股股金，然嗣後丙○○與上訴人發生爭執等事
         宜，可見上訴人嗣後撤銷委託付款委託係因與丙○○
         就是否入股捌理拱公司及支付股金有關之糾紛，並非
         於債之關係發生之始，上訴人即有詐欺取財之不法所
         有意圖，因而在該案判決上訴人無罪。準此，殊難以
         該案之判決證明被上訴人承擔捌理拱公司對肯勇公司
         600000元債務為股金入股捌理拱公司之事實。
   （六）本件事證已臻明確，兩造其餘攻擊防禦方法及證據之
         請求，核與判決基礎無影響，爰不一一論述，併此敘
         明。
六、綜上所述，本件上訴人既無法證明被上訴人承擔捌理拱公司
    對肯勇公司600000元債務為股金入股捌理拱公司之事實，原
    審就此本於被上訴人所主張支票之法律關係，判命上訴人給
    付（並依職權宣告假執行），於法並無不合。上訴意旨仍執
    相同理由指摘原判決不當，求予廢棄改判，已如前述指駁，
    應認為無理由予以駁回。
七、據上論結，本件上訴為無理由，依民事訴訟法第436條之1第
    3 項、第463條、第449條第1項、第78條，判決如主文。
中　　華　　民　　國　　96　　年　　3　　月　　29　　日
            民事庭審判長法      官   邱志平
                        法      官   林鈺琅
                        法      官   羅國鴻
以上正本係照原本作成
本件不得上訴
中    華    民    國    96    年    3    月    29    日
                        書  記  官   林長貴
